【裁判字號】    94,訴,222
【裁判日期】    950210
【裁判案由】    重傷害
【裁判全文】
臺灣屏東地方法院刑事判決               94年度訴字第222號
公  訴  人  臺灣屏東地方法院檢察署檢察官
被      告  丁○○
指定辯護人  本院公設辯護人  乙○○
上列被告因重傷害案件，經檢察官提起公訴（93年度偵字第5173
號），本院判決如下：
    主  文
丁○○傷害人之身體，因而致重傷，處有期徒刑年捌月。
    事  實
一、丁○○與己○○係同村舊識，於民國93年7 月26日上午，己○○至丁○○住處隔壁喪家幫忙，於同日11時許，己○○步
    出喪家時，丁○○在其位於屏東縣高樹鄉○○村○○路12號
    住處前，欲向己○○借手機使用，惟遭己○○加以拒絕並告
    誡丁○○不可偷他人辛苦撿拾之木材後，竟心生不滿，基於
    普通傷害之故意，返回上開住處取出鐵製雙截棍，且對於持
    鐵製雙截棍朝人臉部揮打將有致人眼睛受傷失明之結果，為
    通常一般人所能預見，丁○○在客觀上自可預見，惟其於主
    觀上竟疏未預見，仍持該鐵製雙截棍追上已行至馬路邊之己○○，己○○聽聞腳步聲後，乃往右方回頭看，丁○○即持
    該鐵製雙截棍由左下往右上之方向朝己○○之頭部揮打，並
    擊中己○○之右眼部，己○○乃應聲倒地，因而受有右眼外
    側裂傷4 公分乘2 公分、鼻側裂傷3 公分乘1. 5公分、右足
    擦傷0.1 公分、右足擦傷3 處（0.1 公分、1 公分乘0.5 公
    分、1.2 公分）、頭部血腫4 公分乘3 公分之傷害，並導致
    己○○右眼水晶體脫位合併急性青光眼，經後續門診治療後
    ，己○○右眼最佳視力仍僅為可變手動1 公尺（小於0.01）
    ，已達於永久完全喪失功能之加重結果。
二、案經己○○訴由屏東縣警察局里港分局報請臺灣屏東地方法
    院檢察署檢察官偵查起訴。
    理  由
壹、程序方面：
一、證人己○○、甲○○之警詢筆錄，均不具證據能力：
    按刑事訴訟法新制採改良式當事人進行主義，為保障被告防
    禦權及維護直接審理與言詞審理原則，刑事訴訟法第159 條
    第1 項規定：「被告以外之人於審判外之言詞或書面陳述，
    除法律有規定者外，不得作為證據。」酌採英美法之傳聞法
    則。復於第159 條之1 至第159 條之5 增設例外規定，以應
    實務需要，俾符實體真實發現之訴訟目的。是以，證人己○○、甲○○於警詢時之警詢筆錄，均係被告以外之人於審判
    外之書面陳述，依上開規定，原則上均不得作為證據。
二、證人己○○於偵查中未經具結之陳述，不具證據能力：
    按被告以外之人於偵查中向檢察官所為陳述，除顯有不可信
    之情況者外，得為證據，同法第159 條之1 第2 項定有明文
    。偵查中對被告以外之人（包括證人、鑑定人、告訴人、被
    害人及共同被告等）所為之偵查筆錄，或被告以外之人向檢
    察官所提之書面陳述，性質上均屬傳聞證據。惟現階段刑事
    訴訟法規定檢察官代表國家偵查犯罪、實施公訴，依法其有
    訊問被告、證人及鑑定人之權，證人、鑑定人且須具結，而
    實務運作時，檢察官偵查中向被告以外之人所取得之陳述，
    原則上均能遵守法律規定，不致違法取供，其可信度極高，
    職是，被告以外之人前於偵查中已具結而為證述，除反對該
    項供述得具有證據能力之一方，已釋明「顯有不可信之情況
    」之理由外，不宜以該證人未能於審判中接受他造之反對詰
    問為由，即遽指該證人於偵查中之陳述不具證據能力。惟此
    係指已命具結而為證言者而言，如未依法具結者，依據絕對
    證據排除法則，當然無證據能力，而不得作為證據，自不得
    因當事人於審判程序之同意，逕認該未經具結之證言亦得作
    為證據，亦即刑事訴訟法第159 條之5 之規定時，應受同法
    第158 條之3 之限制（最高法院94年度台上字第3277號判決
    意旨參考）。查本件證人即告訴人己○○固曾於檢察官偵查
    中為證言，惟檢察官未令具結，客觀上未足以擔保其證言之
    真實性，該證言之本質屬傳聞證據，依上說明，其於偵查中
    之證言無證據能力，而不得作為認定之依據。
貳、實體方面：
一、訊據被告丁○○矢口否認有何重傷害之犯行，辯稱：伊當天
    並沒有遇到告訴人己○○，也沒有拿鐵製雙截棍打告訴人己○○，伊當天係去朋友徐凱傑家裏玩，告訴人己○○受傷與
    伊無關云云。經查：
（一）上開事實，業據證人即告訴人己○○於本院審理時具結證
      稱：「被告隔壁鄰居在辦喪事，我在幫忙之後出來時，在
      被告家門前遇到被告，被告向我借手機，我說不借，被告
      就搶我的手機，被告沒有搶走，我就唸被告說年輕人不去
      撿拾木柴，還偷老婆婆的木柴後，我就走了，後來沒多久
      ，我聽到被告腳步聲，我就往右方回頭看，他就從右側打
      我，我就倒地了，被告是拿有鐵鏈連棍棒的東西從我右後
      方打我，我被打倒在地，我右眼受傷之前可以看得很清楚
      ，我受傷之前還以工作或種植東西，現在被打失明了，無
      法工作」等語明確（見本院卷第71頁反面至第73頁），復
      據現場目擊證人甲○○於偵查中具結證稱：「他們（即被
      告與己○○）2 人發生口角，被告進屋拿鐵製的雙截棍放
      在口袋走出來，不久，被告就以雙截棍由左下往右上揮打
      告訴人眼部一下，告訴人因而跌倒，被告馬上逃逸」等語
      （見偵卷第7 頁），及於本院審理時具結證述：「當天我
      本來在被告隔壁朋友家，就在喪家旁邊，後來我在喪家那
      邊坐，看到他們（即被告與己○○）在拉扯，他們二人又
      拉扯到馬路邊，我還是看得見他們在拉扯，被告就回家拿
      鐵製雙截棍出來，當時我就跑出來看，我離他們很近約有
      30公尺，被告就用鐵製雙截棍打己○○，我不知道被告是
      以何方向打己○○，我只看到被告拿鐵製雙截棍以左下右
      上方向揮打己○○一下；己○○眼睛有流血、頭部也有流
      血，整個臉部都是血，其他部位沒有流血，頭部流血是因
      為摔倒的，眼睛流血是鐵製雙截棍打的，之前己○○右眼
      看得到」等語甚詳（見本院卷第74頁、第75頁）。互核上
      述證人之證詞一致，並無齟齬之處，且均係經具結後所為
      證詞，倘有不實即須受偽證罪之處罰，自可憑採。是以，
      被告確有持鐵製雙截棍揮打證人己○○臉部之情，應可認
      定。
（二）又證人己○○遭被告持鐵製雙截棍揮打後，受有右眼外側
      裂傷4 公分乘2 公分、鼻側裂傷3 公分乘1.5 公分、右足
      擦傷0.1 公分、右足擦傷3 處（0.1 公分、1 公分乘0.5
      公分、1.2 公分）、頭部血腫4 公分乘3 公分之傷害，有
      同慶醫院93年8 月2 日、93年11月3 日診斷證明書、同院
      94年9 月21日（94）同總字第023 號函所附急診紀錄單各
      1 紙在卷可稽；另證人己○○右眼因遭此重擊，而於93年
      7 月27日至長庚醫院急診，經診斷為右眼鈍傷併水晶體脫
      位合併急性青光眼，治療上先以藥物控制眼壓，惟於93年
      8 月2 日回診時因眼壓控制不良，住院開刀移除脫位之水
      晶體以利眼壓控制。而其右眼急性青光眼係因外傷性水晶
      體脫位及外傷性前房出血所造成，於93年11月30日回診時
      ，其右眼最佳視力可變手動1 公尺（小於0.01），無法恢
      復，證人己○○右眼視力幾乎完全喪失等情，有長庚醫院
      93年8 月11日、93年9 月15日、93年10月13日診斷證明書
      、93年12月8 日（93）長庚院高字第3B2307號函所附病歷
      資料、94年8 月25日（94）長庚院高字第472276號函、94
      年10月18日（94）長庚院高字第492271號函各1 件在卷可
      證。足見證人己○○因上述傷害，其右眼視覺功能確已達
      於永久完全喪失之程度無訛。
（三）辯護人另辯稱：證人甲○○先對於案發過程先稱不知又改
      稱有看到，有看到卻又不知被告當時人站在哪裡、打證人
      己○○身體之何處，故證人甲○○之證詞不無疑問云云。
      查證人甲○○對於被告如何返家持鐵製雙截棍，並以鐵製
      雙截棍由左下往右上方向朝頭部揮打，造成證人己○○右
      眼受傷之情，於偵查中及本院審理時均始終證述不移，且
      證人甲○○對於證人己○○頭部、臉部、眼睛之傷勢均可
      交待清楚，足認證人甲○○於案發當時確實在場親見無訛
      。雖證人甲○○於公訴人詰問時先證稱：對於被告及證人
      己○○打架過程不知道等語，然對照證人甲○○於本院審
      理時所為：剛開始誤以為被告與證人己○○在玩，並不知
      被告與證人己○○當時已在吵架，因當時被告與證人己○○互相拉來拉去之證述（見本院卷第73頁）可知，證人甲○○所謂：不知道被告與證人己○○打架過程，應係指不
      知道被告與證人己○○吵架的過程而言。至證人甲○○固
      證稱：不知被告持鐵製雙截棍揮係從何方向揮打證人己○○等語，然證人己○○係遭被告持鐵製雙截棍揮打1 下即
      受傷倒地之情，已如前述，顯見整個傷害事件之發生時間
      及過程甚為短暫，衡情，一般人面對如此短暫之傷害事件
      時，在心理上均應非常震驚，而只能記憶事件之主要內容
      ，至於其他細節問題，或因時間久遠，或因當時即未曾留
      意，而不復記憶，乃屬當然。是以，證人甲○○僅可記憶
      被告有持鐵製雙截棍揮打證人己○○之情，而不能記憶被
      告當時所處確切位置等細節，核即與常情無違，辯護人徒
      以此即質疑證人甲○○證詞之真實性，尚屬無據。
（四）被告雖辯稱：當天伊不在家，伊和徐金英去證人徐凱傑家
      裏玩，己○○受傷與伊無關云云。惟查，被告當天確係在
      其位於青山路12號住處附近之情，業據證人己○○、甲○○證述明確，已如前述，且據證人徐凱傑於本院審理時具
      結證稱：我是在工地工作認識被告的，認識約2 年了，93
      年7 月26日11時左右，被告應未去我家，因為我都在工地
      工作，被告是在本件傷害案件後才常帶女朋友去我家，被
      告有拿法院的傳票給我看，被告在拿傳票給我看之前，我
      確定被告沒有帶女朋友去找過我，我只知道被告女朋友的
      名字叫「阿英」等語（見本院卷第98頁反面、第99頁反面
      、第100 頁）觀之，可知被告於本案繫屬法院後，才常帶
      女朋友去找證人徐凱傑，在本案繫屬前，被告未曾帶過女
      朋友找過證人徐凱傑，是被告辯稱：伊當天係與徐金英至
      證人徐凱傑家裏玩云云，顯屬臨訟卸責之詞，不足採信。
（五）又證人己○○之右眼因被告之傷害行為，致視能永久完全
      喪失，係屬刑法第10條第4項第1款毀敗一目視能之重傷害
      。被告雖無致證人己○○重傷之故意，惟持鐵製雙截棍朝
      人臉部揮打可能導致眼睛受傷失明之重傷害結果，客觀上
      為一般人所能預見，被告對於證人己○○右眼毀敗之結果
      ，自應負責。被告之普通傷害行為與證人己○○所受重傷
      間，有相當因果關係。
（六）至被告雖又聲請傳喚其友人丙○○到庭，以證明案發當時
      伊確與丙○○在證人徐凱傑住處云云。然查，被告係於本
      件傷害案件繫屬後方帶名為「阿英」之女友至證人徐凱傑
      家之情，已據證人徐凱傑證述明確，是案發當時被告並無
      前往證人徐凱傑住處之情已臻明瞭，自無再予調查之必要
      ，爰依刑事訴訟法第163 條之2 第3 項規定，認為不必要
      而予以駁回，併此敘明。
（七）綜上所述，本件事證明確，被告犯行已堪認定。
二、按刑法第277條第2項後段之傷害致重傷罪，係因犯罪致發生
    一定結果而為加重其刑之規定，屬於加重結果犯之一種，依
    同法第17條規定，以行為人能預見其結果之發生為要件，所
    謂能預見乃指客觀情形而言（最高法院84年度台上字第2600
    號判決參照）。被告持鐵製雙截棍揮打證人己○○時，雖無
    致證人己○○重傷之故意，惟持鐵製雙截棍揮打人之臉部，
    足以引起眼睛受傷失明之結果，為通常一般人所能預見，被
    告在客觀上自亦可預見此重傷結果之發生，惟其在主觀上竟
    疏未預見，仍持鐵製雙截棍揮打證人己○○，導致證人己○○右眼視覺功能毀敗之結果。故核其所為，係犯刑法第刑第
    277 條第2 項後段之傷害致重傷罪。爰審酌被告與證人己○○原為同村舊識，僅因細故爭執即持鐵製雙截棍揮擊證人己○○，導致證人己○○右眼受傷失明之加重結果，造成證人
    己○○身心受創甚鉅，並兼衡被告生活狀況、智識程度、犯
    罪後猶飾詞否認，拒不賠償證人己○○之損害等一切情狀，
    量處如主文所示之刑。至被告持以攻擊證人己○○之鐵製雙
    截棍，雖係供被告犯罪所用之物，惟並無證據證明係被告所
    有之物，爰不另為沒收之諭知，附此敘明。
據上論斷，應依刑事訴訟法第299條第1項前段、刑法第277條第2
項後段，判決如主文。
本案經檢察官戊○○到庭執行職務。
中    華    民    國    95    年    2     月    10    日
                  刑事第二庭  審判長法  官  羅森德
                                    法  官  陳松檀
                                    法  官  蘇碧珠
以上正本證明與原本無異。
如不服本判決，應於判決送達後10日內，向本院提出上訴狀。
                                書記官  賀燕花
中    華    民    國    95    年    2     月    10    日
附錄本案論罪科刑法條全文
中華民國刑法第277條：
傷害人之身體或健康者，處 3 年以下有期徒刑、拘役或 1 千元
以下罰金。
犯前項之罪因而致人於死者，處無期徒刑或 7 年以上有期徒刑；
致重傷者，處3 年以上10年以下有期徒刑。


司法院資訊處製作；財團法人民間司法改革基金會備份。
